【裁判字號】    97,審訴,1
【裁判日期】    970227
【裁判案由】    妨害風化等
【裁判全文】
臺灣高雄地方法院刑事判決               97年度審訴字第1號
公  訴  人  臺灣高雄地方法院檢察署檢察官
被      告  甲○○
                    （現另案於臺灣高雄第二監獄執行中）
指定辯護人  本院公設辯護人乙○○
上列被告因妨害風化等案件，經檢察官提起公訴（96年度偵字第
34686 號），被告於本院準備程序為有罪之陳述，經合議庭裁定
由受命法官依簡式審判程序獨任審理，判決如下：
    主  文
甲○○共同連續犯圖利媒介性交罪，處有期徒刑壹年，減為有期
徒刑陸月，如易科罰金，以銀元佰元（即新臺幣玖佰元）折算
壹日。
    事  實  及  理  由
一、犯罪事實：
    甲○○透過大陸地區成年女子「丁○」之介紹，得知大陸女
    子戊○○有意透過假結婚方式進入臺灣地區從事性交之性交
    易以賺取金錢後，為貪圖總額新臺幣（下同）24萬元之代價
    （包括必要之費用），乃與「丁○」共同基於使大陸地區人
    民非法進入臺灣地區之犯意聯絡，及共同圖利媒介性交之概
    括犯意聯絡，為下述犯行：
(一)甲○○本於前開與「丁○」間共同基於使大陸地區人民非法
    進入臺灣地區之犯意聯絡，先覓得同具此犯意聯絡之庚○○
    （原名己○○，業經另案判決確定，下述使公務員登載不實
    部分亦同）應允充任人頭丈夫，並安排庚○○前往大陸地區
    ，而於民國90年9 月28日在大陸地區遼寧省瀋陽市第一公證
    處辦理公證結婚，且取得該公證處核發之結婚公證書後，返
    回臺灣。繼於90年10月23日以庚○○代理人之身分，辦理財
    團法人海峽交流基金會證明、大陸地區人民進入臺灣地區旅
    行證等文件資料交寄予戊○○，戊○○旋以團聚名義，於91
    年1 月10日搭機抵臺，而經由高雄小港國際機場非法入境臺
    灣地區。
(二)甲○○復本於前開與「丁○」間之共同圖利媒介性交概括犯
    意聯絡，另覓得同具此概括犯意聯絡之亞哥應召站成年負責
    人（下稱亞哥負責人），為戊○○安排性交易事宜，及進由
    亞哥負責人另行指派同具此概括犯意聯絡之辛○○（未據起
    訴），擔任接送壬○○往返性交易地點及向男客收取性交易
    所得之工作（俗稱馬伕），而自91年4 月間某日起至91年6
    月底止，連續媒介壬○○在各處之飯店、賓館、旅館，以不
    詳之代價，與不特定男客從事性交之性交易多次，得款由辛○○按日抽取2,500 元，餘款則由辛○○透過自有之合作金
    庫銀行帳戶，全數匯入甲○○所使用之癸○○（甲○○之妻
    ，卷內並無任何證據顯示其涉及本案犯行）郵局帳戶，而俱
    歸甲○○所有之方式（俾清償壬○○先前應允支付予甲○○
    之24萬元代價）以之營利。
(三)期間，甲○○、「丁○」、庚○○俾使戊○○順利入境臺灣
    地區，乃與戊○○（業經檢察官職權不起訴確定）共同基於
    使公務員登載不實之犯意聯絡（起訴書誤載為「共同偽造文
    書」之犯意聯絡），在明知庚○○、戊○○2 人均欠缺結婚
    真意，婚姻關係應自始不存在之狀況下，推由庚○○獨自1
    人於90年10月23日前去臺南市西區戶政事務所辦理結婚登記
    ，使不知情且就結婚真意欠缺實質審核權限之該管公務員誤
    認庚○○、戊○○2 人間確有婚姻關係存在，致於結婚登記
    申請書審核欄內依序核章，而等同於將婚姻關係存在此一不
    實事項，登載於職務上所掌之結婚登記申請書等公文書，並
    據以發給已登載此一內容之戶口名簿予庚○○收執，足生損
    害於戶政機關對於婚姻登記管理之正確性。及見戊○○已順
    利入境臺灣地區，且居留期間已逾半年，甲○○、「丁○」
    、庚○○、戊○○於91年6 月12日復承前共同基於使公務員
    登載不實之概括犯意聯絡，先由庚○○、戊○○書立離婚協
    議書，且由甲○○在該協議書證人欄簽名，而齊備相關文件
    後，再推派庚○○、戊○○執該份離婚協議書前去前開戶政
    事務所辦理離婚登記，使不知情且欠缺實質審核權限之該管
    公務員於離婚登記申請書審核欄內依序核章，而等同於將婚
    姻關係業因兩願離婚而終止此一不實事項，登載於職務上所
    掌之離婚登記申請書等公文書，並據以發給已登載此一內容
    之戶口名簿予庚○○收執，亦足生損害於戶政機關對於婚姻
    登記管理之正確性。
(四)案經臺灣臺中地方法院檢察署檢察官自動檢舉，並簽請臺灣
    高等法院檢察署檢察長令轉臺灣高雄地方法院檢察署檢察官
    偵查起訴。
二、上開犯罪事實，有下列證據足資證明：
  1.被告於96年12月19日偵訊中之自白（96年度偵字第34686 號
    卷第9-10頁），及本院中之自白（本院卷第71、82頁）。
  2.證人戊○○於92年2 月20日、92年3 月13日偵查中之結證（
    本院卷第51-60、61-68頁）。
  3.庚○○（原名己○○）之全戶籍資料查詢結果1 份（本院卷
    第15-16 頁）。
  4.內政部警政署入出境管理局92年2 月25日號函暨附戊○○出
    入境紀錄、大陸地區人民進入臺灣地區旅行證申請書、大陸
    地區人民進入臺灣地區保證書、財團法人海峽交流基金會90
    年10月23日證明、戊○○之結婚公證書（本院卷第17-26 頁
    ）。
  5.臺南市西區戶政事務所92年2 月26日函暨附戶籍謄本、結婚
    登記申請書、離婚登記申請書、離婚協議書（本院卷第27-3
    3 頁）。
  6.財團法人海峽交流基金會92年2 月27日函暨附文書驗證申請
    書及辦案進行表（本院卷第34-38 頁）。
  7.內政部警政署入出境管理局96年6 月2 日號函暨附戊○○補
    出境申請書（本院卷第39-40 頁）。
  8.辛○○合作金庫銀行存摺封面影本1 份（本院卷第41頁）、
    癸○○郵政存簿儲金簿影本2 份（本院卷第42-50頁）。
三、論罪
(一)被告行為後，如附表所示之相關法律均經變更（內容詳該附
    表所示），並分別於92年12月31日（指臺灣地區與大陸地區
    人民關係條例部分）、95年7 月1 日（指其他部分）施行，
    玆經整體比較結果，裁判時法並未較為有利，從而依刑法第
    2 條第1 項規定，自應適用各該行為時法，亦即修正前法。
    至於同於95年7 月1 日施行之刑法施行法第1 條之1 ，僅係
    規範如何將刑法分則罰金刑之單位由「銀元」轉換為「新臺
    幣」，未就各該分則之實際內涵加以變更；另刑法第11 條
    之文字雖有修正，惟無關乎行為可罰性之變更，是以均應直
    接適用裁判時法，合先指明。
(二)核被告為使大陸地區女子戊○○得援引大陸地區人民進入臺
    灣地區許可辦法第4 條第1 、2 項之配偶申請來臺團聚規定
    以入境臺灣地區，而在庚○○、戊○○雙方俱欠缺結婚真意
    之情形下，由該2 人在大陸地區辦理結婚公證，進並藉由該
    外觀以規避政府對大陸地區人民入出境臺灣地區之管制，被
    告實質上形同以非法手段使大陸地區人民入境臺灣地區（最
    高法院92年度臺上字第40號判決意旨參照），是以其關於犯
    罪事實欄（一）所為，乃係犯89年12月20日公布、90年2 月
    22 日 施行之臺灣地區與大陸地區人民關係條例第79條第1
    項非法使大陸地區人民進入臺灣地區罪（起訴書漏載此法條
    ，經檢察官當庭補充）。至關於犯罪事實欄（二）部分，則
    均係犯刑法第231 條第1 項前段之圖利媒介性交罪；關於犯
    罪事實欄（三）辦理結、離婚登記部分，則俱犯刑法第214
    條之使公務員登載不實罪（起訴書另贅載刑法第216 條）。
    被告所犯多次之圖利媒介性交犯行，及2 次之使公務員登載
    不實犯行，均時間緊接，手法相同，觸犯構成要件相同之罪
    名，俱應依修正前刑法第56條連續犯規定，分別論以一罪，
    並加重其刑。
(三)被告就犯罪事實欄（一）之犯行，與「丁○」、庚○○有犯
    意聯絡、行為分擔；就犯罪事實欄（二）之犯行，與「丁○
    」、亞哥負責人、辛○○有犯意聯絡、行為分擔；另就犯罪
    事實欄（三）之犯行，與「丁○」、庚○○、壬○○有犯意
    聯絡、行為分擔，均應論以共同正犯。又按共同正犯之意思
    聯絡，原不以數人間直接發生者為限，即有間接之聯絡者，
    亦包括在內。如甲分別邀約乙、丙犯罪，雖乙、丙間彼此並
    無直接之聯絡，亦無礙於其為共同正犯之成立（最高法院77
    年臺上字第2135號判例參照），是故被告與辛○○間，及「
    丁○」與庚○○、亞哥負責人、辛○○間縱未曾進行直接聯
    絡，俱無礙渠等就犯罪事實欄所示各該犯行成立共同正犯。
(四)被告所犯非法使大陸地區人民進入臺灣地區、連續圖利媒介
    性交、連續使公務員登載不實三罪間，具有方法、目的之牽
    連關係，應依修正前刑法第55條後段之牽連犯規定，從一重
    以連續圖利媒介性交論處。被告連續使公務員登載不實之犯
    行雖未據起訴（僅引用刑法第214 之法條，惟起訴書犯罪事
    實欄未予載明），惟該等犯行與檢察官已起訴之部分，既存
    有牽連犯之裁判上一罪關係，自為原起訴效力所及，本院自
    得併予審理。
四、本院審酌被告為貪圖私利，安排大陸地區女子以假結婚方式
    ，非法進入臺灣地區從事性交易，所為對社會治安隱藏有潛
    在之危險，且害及社會善良風氣；另又不實辦理結、離婚登
    記，害及戶政機關對於婚姻登記管理之正確性，俱誠屬不該
    。惟念被告於偵審程序中始終坦承犯行，深具悔意，犯後態
    度良好，末斟以被告所安排入境從事性交易之女子僅為1 位
    ，且該女子從事性交易期間為2 月餘，規模尚微、歷時非長
    ，應尚未造成何重大危害等一切情狀，爰量處如主文所示之
    刑。被告為本案犯行之時間點在96年4 月24日以前，且合於
    中華民國九十六年罪犯減刑條例所定之減刑條件，爰依該條
    例減各該宣告刑二分之一，並諭知易科罰金之折算標準。
據上論結，應依刑事訴訟法第273 條之1 第1 項、第299 條第1
項前段、第310 條之2 、第454 條第1 項，89年12月20日公布、
90年2 月22日施行之臺灣地區與大陸地區人民關係條例第79條第
1 項，刑法第2 條第1 項前段、第11條前段、第231 條第1 項前
段、第214 條，修正前刑法（下同）第28條、第56條（現已刪除
）、第55條後段（現已刪除）、第41條第1 項前段，刑法施行法
第1 條之1 ，修正前罰金罰鍰提高標準條例第2 條（現已刪除）
，中華民國九十六年罪犯減刑條例第2 條第1 項第3 款、第7條
、第9 條，判決如主文。
本案經檢察官丙○○到庭執行職務。
中    華    民    國    97    年    2     月    27    日
                  刑事第七庭  法  官  莊珮吟
以上正本證明與原本無異。
如不服本判決應於收受本判決後10日內向本院提出上訴書狀，並
應敘述具體理由，如未敘述上訴理由者，應於上訴期間屆滿後20
日內補提理由書狀於本院（均須按他造當事人之人數附繕本）「
切勿逕送上級法院」。
中    華    民    國    97    年    2     月    27    日
                              書記官  黃園芳
╔═══════════════════════════════════════════════╗
║附表：                                                                                        ║
╟──────┬─────────────┬─────────────┬───────┬────╢
║相關變更條文│行為時法（下稱舊法）之內容│裁判時法（下稱新法）之內容│比  較  理  由│備    註║
╟──────┼─────────────┼─────────────┼───────┼────╢
║【臺灣地區與│89年12月20日公布，90年2 月│92年10月29日公布，90年12月│新法將圖利非法│舊法有利║
║大陸地區人民│22日起施行之第79條第1 項：│31日起施行之第79條第2 項：│使大陸地區人民│        ║
║關係條例第79│違反第15條第1 款規定者，處│意圖營利而犯前項之罪者，處│進入臺灣犯行之│        ║
║條：（圖利）│5 年以下有期徒刑、拘役或科│3 年以上10年以下有期徒刑，│刑度提高      │        ║
║非法使大陸地│或併科新臺幣50萬元以下罰金│得併科新臺幣500 萬元以下罰│              │        ║
║區人民進入臺│。                        │金。                      │              │        ║
╟──────┼─────────────┼─────────────┼───────┼────╢
║【罰金刑貨幣│依法律應處罰金、罰鍰者，就│中華民國94年1 月7 日法修正│刑法之貨幣單位│經依現行║
║單位之變更】│其原定數額得提高為2 倍至10│施行後，刑法分則編所定罰金│由「元（指銀元│法規所定║
║罰金罰鍰提高│倍（刑法乃係定明10倍）。第│之貨幣單位為新臺幣。94年1 │）」變更為「新│貨幣單位║
║標準條例第1 │1 條所定得提高倍數之規定，│月7 日刑法修正時，刑法分則│臺幣」，且刑法│折算新臺║
║條前段、第5 │於本條例修正後制定之法律，│編未修正之條文定有罰金者，│分則之罰金數額│幣條例第║
║條→刑法施行│不適用之；本條例修正前公布│自94年1 月7 日刑法修正施行│，亦視該分則先│2 條之規║
║法第1 之1 條│之法律，於本條例修正後修正│後，就其所定數額提高為30倍│前曾修正與否，│定折算後║
║第1 項、第2 │其罰金罰鍰數額或法律經全部│。但72年6 月26日至94年1 月│而分別提高3 或│等值，是║
║項          │修正而其罰金罰鍰數額未予變│7 日新增或修正之條文，就其│30倍。        │新法並未║
║            │更者，亦同。              │所定數額提高為3 倍。      │              │較有利。║
╟──────┼─────────────┼─────────────┼───────┼────╢
║【罰金刑最低│罰金：（銀元）1 元以上。有│罰金：新臺幣1000元以上，以│罰金刑之最低度│舊法均較║
║度刑之變更與│期徒刑加減者，其最高度及最│百元計算。有期徒刑或罰金加│刑，由銀元10元│為有利。║
║加、減】刑法│低度同加減之。拘役或罰金加│減者，其最高度及最低度同加│（亦經提高）即│        ║
║第33條第5 款│減者，僅加減其最高度。    │減之。拘役加減者，僅加減其│新臺幣30元，提│        ║
║、第67條、第│                          │最高度。                  │高為新臺幣1000│        ║
║68條        │                          │                          │元；且加（減）│        ║
║            │                          │                          │之最低數額，亦│        ║
║            │                          │                          │由銀元1 元即新│        ║
║            │                          │                          │臺幣3 元，提高│        ║
║            │                          │                          │成為新臺幣100 │        ║
║            │                          │                          │元；又罰金刑之│        ║
║            │                          │                          │最低度刑亦同加│        ║
║            │                          │                          │（減）之。    │        ║
╟──────┼─────────────┼─────────────┼───────┼────╢
║【共同正犯】│二人以上共同實「施」犯罪之│二人以上共同實「行」犯罪行│新法將共同正犯│本案新舊║
║ 刑法第28條 │行為者，皆為正犯。        │為者，皆為正犯。          │之範圍予以限縮│法均成立║
║            │                          │                          │，不及於「陰謀│共同正犯║
║            │                          │                          │」、「預備」等│。新法並║
║            │                          │                          │行為階段。    │未較有利║
╟──────┼─────────────┼─────────────┼───────┼────╢
║ 【連續犯】 │第56條：「連續數行為而犯同│（刪除）                  │新法刪除連續犯│被告多次║
║            │一之罪名者，以一罪論。但得│                          │之規定。      │之圖利媒║
║            │加重其刑至2 分之1 。」    │                          │              │介性交犯║
║            │                          │                          │              │行，及2 ║
║            │                          │                          │              │次之使公║
║            │                          │                          │              │務員登載║
║            │                          │                          │              │不實犯行║
║            │                          │                          │              │，依新法║
║            │                          │                          │              │須分論併║
║            │                          │                          │              │罰，依舊║
║            │                          │                          │              │法則僅論║
║            │                          │                          │              │一罪，是║
║            │                          │                          │              │舊法有利║
╟──────┼─────────────┼─────────────┼───────┼────╢
║ 【牽連犯】 │第55條後段：「犯一罪而其方│（刪除）                  │新法刪除牽連犯│被告所犯║
║            │法或結果之行為犯他罪名者，│                          │之規定。      │之使大陸║
║            │從一重處斷。」            │                          │              │地區人民║
║            │                          │                          │              │非法進入║
║            │                          │                          │              │臺灣地區║
║            │                          │                          │              │、連續媒║
║            │                          │                          │              │介性交犯║
║            │                          │                          │              │行、連續║
║            │                          │                          │              │使公務員║
║            │                          │                          │              │登載不實║
║            │                          │                          │              │犯行，依║
║            │                          │                          │              │新法須分║
║            │                          │                          │              │論併罰，║
║            │                          │                          │              │依舊法則║
║            │                          │                          │              │僅從一重║
║            │                          │                          │              │論處，是║
║            │                          │                          │              │舊法有利║
╟──────┼─────────────┼─────────────┼───────┼────╢
║【易科罰金折│犯最重本刑為5 年以下有期徒│犯最重本刑為5 年以下有期徒│易科罰金折算標│舊法有利║
║算標準變更】│刑以下之刑之罪，而受6 個月│刑以下之刑之罪，而受6 個月│準由銀元300 元│。      ║
║修正前刑法第│以下有期徒刑或拘役之宣告…│以下有期徒刑或拘役之宣告者│即新臺幣900 元│        ║
║41條第1 項前│得以（銀元，下同）1 元以上│，得以新臺幣1000元、2000元│，提高為以新臺│        ║
║段、修正前罰│3 元以下折算1 日，易科罰金│或3000元折算1 日，易科罰金│幣1000元、2000│        ║
║金罰鍰提高標│。依刑法第41條易科罰金…就│。                        │元或3000元折算│        ║
║準條例第2 條│其原定數額提高為100 倍折算│                          │1 日。        │        ║
║→現行刑法第│1 日；法律所定罰金數額未依│                          │              │        ║
║41條第1 項前│本條例提高倍數，或其處罰法│                          │              │        ║
║段          │條無罰金刑之規定者，亦同。│                          │              │        ║
╠═╤════╧═════════════╧═════════════╧═══════╧════╣
║結│1.論罪科刑方面，茲經整體比較結果，以舊法之罰金刑最低度刑較低，較為有利。                  ║
║論│2.易刑規定方面（尚無須整體適用），以舊法之易科罰金折算標準較低，較為有利。                ║
╚═╧═════════════════════════════════════════════╝
◎附錄本案所犯法條：
《89年12月20日公布、90年2 月22日施行之臺灣地區與大陸地區
人民關係條例第79條第1 項》
違反第15條第1 款規定者，處5 年以下有期徒刑、拘役或科或併
科新臺幣50 萬元以下罰金。
《臺灣地區與大陸地區人民關係條例第15條第1 款》
下列行為不得為之：
一  使大陸地區人民非法進入臺灣地區。
《刑法第231 條第1 項前段─圖利媒介性交罪》
意圖使男女與他人為性交或猥褻之行為，而引誘、容留或媒介以
營利者，處5 年以下有期徒刑，得併科10萬元以下罰金。
《刑法第214 條─使公務員登載不實罪》
明知為不實之事項，而使公務員登載於職務上所掌之公文書，足
以生損害於公眾或他人者，處3 年以下有期徒刑、拘役或500 元
以下罰金。

司法院資訊處製作；財團法人民間司法改革基金會備份。
